【裁判字號】    89,上訴,3313
【裁判日期】    890726
【裁判案由】    偽造文書等
【裁判全文】
臺灣高等法院刑事判決                          八十九年度上訴字第三三一三號
    上  訴  人  戊○○
    即  被  告
右列被告因偽造文書等罪案件，不服臺灣基隆地方法院八十九年度訴字第一○五號，
中華民國八十九年七月廿六日第一審判決（起訴案號：臺灣基隆地方法院檢察署八十
九年度偵字第九八號），提起上訴，本院判決如左：
    主  文
原判決撤銷。
戊○○共同連續行使偽造私文書，足以生損害於公眾及他人，累犯，處有期徒刑陸月
，如易科罰金以佰元折算壹日，如附表所示偽造印章、印文及署押均沒收。
    事  實
戊○○於民國八十年間因偽造文書案件經本院判處有期徒刑四月確定，同年九月十七
日易科罰金執行完畢。八十一年十月間，與已滿十八歲之黃國強在臺北市○○○路五
○一號十二樓之二Ｃ室籌設聯相國際企業股份有限公司。因股東人數不足，且未實際
籌足所擬登記之資本額新臺幣五百萬元，明知溫臺遠、溫臺昇、王瓊莉、周美雲、己○○、丁○○均未同意出資入股，仍提供溫臺遠、溫臺昇、己○○、丁○○及偽造之
王瓊莉、周美雲（以甲○○、乙○○之身分證竄改後影印）身分證影本，並偽造溫臺
遠、溫臺昇、王瓊莉、周美雲、己○○、丁○○印章，委由已滿十八歲之郭英聲會計
事務所人員丙○○代辦公司設立登記手續，在股東名簿及公司章程內加蓋前述偽造印
章，用以表示彼六人同意參與發起公司設立之意思。黃國強、丙○○雖不知前述偽造
身分證及印章之情形，但均明知該公司實未召開股東會或董事會，且資本額亦未實際
收足，仍與戊○○合謀，推由丙○○經手實施，以調頭寸之方式取得所需銀行存款證
明，混充表明收足實際應繳股款之文件，於同年十一月六日轉託不知情之會計師張四
維據以查核製作報告書，復以周美雲名義偽造該公司八十一年十一月五日股東會、董
事會決議錄各一件，虛載推舉黃國強為董事長，戊○○、溫臺昇為董事，溫臺遠為監
察人，再於同月十日偽造以溫臺昇、溫臺遠為共同申請名義人之公司設立登記申請書
，連同上述偽冒他人名義制作之身分證影本、決議紀錄、申請書、公司章程、股東名
簿及內容不實之收足股款文件，向臺北市政府建設局提出行使，以前述明知不實之事
項矇使該管公務員登載於職務上所掌之公司登記事項卡上，據以核發公司執照。八十
二年五月間，因黃國強退出該公司經營，改由戊○○繼任負責人，遂又共同承前行使
偽造文書之犯意，仍推由戊○○出面委託知情之丙○○代辦申請登記手續，共同以相
同手法以丁○○名義偽造聯相國際企業股份有限公司股東會、董事會決議紀錄，虛載
於八十二年五月廿日推舉戊○○為董事長，溫臺昇、王瓊莉為董事，溫臺遠為監察人
，由黃國強、戊○○共同具名，併同前述偽造王瓊莉名義之身分證影本，推由丙○○
於同月廿六日代向臺北市政府建設局申辦公司負責人及董事、監察人變更登記，再次
以明知不實事項矇使公務員登載於公司變更登記事項卡內（前述連續行使偽造身分證
行為部分追訴權時效業已完成）。嗣該公司於八十三年五月、八十七年二月陸續遷至
基隆市○○路五二號二樓及忠三路九九之十三號三樓三一三室經營，戊○○為配合辦
理相關變更登記手續，遂迭承前概括犯意，連續以溫臺昇名義偽造該公司股東會、董
事會決議紀錄，虛載全體股東於八十三年五月十日同意修正章程、全體董事於八十三
年五月十日及八十七年二月十日先後同意遷址，加蓋上述偽造之溫臺昇印章，由戊○○具名申請，次第於八十三年五月十一日（委託已滿十八歲而知情之李明瑜會計事務
所不詳姓名職員代辦）及八十七年二月廿三日向臺灣省政府建設廳提出行使。以上行
為，各足生損害於損害於溫臺遠、溫臺昇、王瓊莉、周美雲、己○○、丁○○之權益
以及公眾對於公司登記體制之信賴。經臺灣基隆地方法院檢察署檢察官自動檢舉偵查
起訴。
    理  由
一上訴人戊○○除否認偽造王瓊莉、周美雲名義之身分證外，對於其餘犯罪事實，均
  已於本院調查中坦白承認，並經原審共同被告黃國強及證人丙○○、溫臺遠、溫臺
  昇、甲○○、乙○○、丁○○、己○○供述甚詳，復有聯相國際股份有限公司登記
  卷宗所附存摺影本、公司登記資本額查核報告書及偽造身分證影本、股東會及董事
  會決議紀錄、公司登記申請書、公司登記事項卡、變更登記事項卡、公司章程、股
  東名簿可為佐證。上訴人雖諉稱不知王瓊莉、周美雲名義之身分證及印章係何人偽
  造，辯稱其委託丙○○時所交付之股東身分證影本俱為真正，但依證人丙○○所述
  ，本案公司登記案件過程中所需股東身分證件均為戊○○所提供之原始資料（本院
  卷第四二頁），而各該身分證係以上訴人所熟識之甲○○、乙○○身分證加以竄改
  影印而成，亦經證人甲○○、乙○○證實無誤，彼二人既與丙○○互不識，而丙○○使用上訴人交付之證件代辦申請登記手續，亦無任何任意變竄客戶提供原始資料
  或擅自偽刻印章之必要，上訴人空言所辯，自不足以推翻前述對其不利之積極證據
  。事證明確，犯行足可認定。
二上訴人所為，觸犯刑法第二百十六條、第二百十條、第二百十四條及公司法第九條
  第三項之罪。偽造印章、印文及署押各為偽造私文書之階段行為，其偽私文書後持
  以行使，偽造之低度行為分別為行使之高度行為所吸收，俱不另論罪。上訴人就行
  使偽造身分證、偽造印章以外之行為，關於八十一年、八十二年間申請公司設立登
  記及首次變更登記部分，與黃國強、丙○○各有犯意之聯絡及行為之分擔，關於八
  十三年間再度因申請公司變更登記部分而行使偽造會議紀錄部分，與不詳姓名之李
  明瑜會計事務所職員亦係基於共同犯罪之意思聯絡而合謀分擔實施犯行，皆應論以
  共同正犯。先後行使偽造身分證、行使偽造私文書、使公務員登載不實之犯行，均
  出於應付公司登記手續法令之相同動機，其犯罪手段如一，所犯為構成要件相同之
  罪名，顯係基於概括犯意為之，各依連續犯規定論以一罪並加重其刑。上訴人利用
  不知情之會計師張四維犯罪部分，為間接正犯。所犯各罪有方法結果之牽連關係，
  從一重依連續行使偽造私文書罪處斷。起訴書雖僅記載八十一年申請公司設立登記
  時虛偽表明已收股款之犯行，但既為裁判上一罪關係，依刑事訴訟法第二百六十七
  條規定，應認起訴效力及於全部犯罪事實。上訴人於八十年間因偽造文書案件經本
  院判處有期徒刑四月確定，同年九月十七日易科罰金執行完畢，有本院被告全國前
  案紀錄表在卷可憑，其受有期徒刑執行完畢後，五年內再犯本案有期徒刑以上罪名
  ，應依累犯規定遞予加重其刑。原審予以論罪科刑，雖非無見，但對於起訴書所未
  記載而為起訴效力所及之其餘犯罪事實未予一併審斷，且上訴人犯罪之後，刑法第
  四十一條已於九十年一月十日修正公布、自同月十二日起施行，將短期自由刑得易
  科罰金適用範圍之法定最重本刑上限之有期徒刑三年以下提高至五年以下，本案關
  於上訴人所犯刑法第二百十六條、第二百十條及公司法第九條第三項罪名部分，依
  新法第四十一條第一項規定如經諭知六月以下有期徒刑已可易科罰金，較舊法對於
  上訴人為有利，至於所犯其餘罪名部分，適用裁判時之法律對其亦無不利，皆為原
  審所不及斟酌比較，又上訴人係為應付公司登記法令要求，未加深慮盲從流俗而以
  人頭及短期週轉資金敷衍矇混，尚未對被害人溫臺遠等人造成明顯實害，所犯情節
  尚非重大，原審遽予判處有期徒刑一年，衡情亦嫌稍重。以上或為被告上訴論旨所
  指摘，或為本院依職權所應斟酌，案經上訴，應由本院據以撤銷原判決並自為判決
  。審酌上訴人犯罪後尚有悔意，以及前述一切情狀，認宜量處如主文所示之刑，並
  諭知易科罰金之折算標準。如附表所示偽造印章（未據證明業已滅失）、印文及署
  押，均應沒收。
三公訴意旨另以：上訴人明知溫臺昇、溫臺遠、王瓊莉、周美雲、己○○、丁○○等
  六人並未同意擔任公司之股東，而冒用彼等名義混充人頭違法辦理公司設立登記，
  其間並偽造溫臺昇、溫臺遠、王瓊莉、周美雲、己○○、丁○○之身分證影本加以
  行使，因而訴請依公司法第九條第一項（起訴書誤寫為第三項）、刑法第二百十六
  條、第二百十二條罪名與前述有罪部分依牽連犯關係從一重處斷。但案件時效已完
  成者，本應諭知免訴之判決，為刑事訴訟法第三百零二條第二款所明定；本案上訴
  人被訴涉嫌觸犯此部分之罪名，法定最重本刑皆為一年以下有期徒刑，依刑法第八
  十條第一項第三款規定，追訴權因五年期間內不行使而消滅。上訴人涉嫌違法辦理
  公司設立登記之行為，已於八十一年十一月十三日因主管機關完成登犯核發公司執
  照而完成，其與丙○○等最後一此行使偽造王瓊莉身分證之時間為八十二年五月廿
  六日，是其被訴於先前涉嫌觸犯之違法辦理公司設立登記以及行使偽造身分證部分
  之追訴權之時效，業已各於八十六年十一月十三日及八十二年五月廿六日完成（關
  於上訴人行使偽造王瓊莉、周美雲身分證部分，係以甲○○、乙○○之合法證件影
  本竄改姓名後影印作成，具有替代原本使用之信用性，且已變更證件主體之人格同
  一性，參照最高法院七十五年台上字第五四九八號判例意旨，應認此部分為偽造而
  非變造，併予說明）。卷查公訴人於八十八年七月二日始分案開始偵查，並於八十
  九年一月二十五日提起公訴，依照前述說明，此部分即已無從為實體判決，但檢察
  官既與前述有罪部分依照裁判上一罪關係起訴，就同一訴訟對象事實不能割裂而為
  裁判，此部分俱不另諭知免訴。
四依刑事訴訟法刑事訴訟法第三百六十九條第一項前段、第三百六十四條、第二百九
  十九條第一項前段，公司法第九條第三項，刑法第十一條前段、第二十八條、第五
  十六條、第二百十六條、第二百十條、第二百十四條、第四十七條、第四十一條第
  一項、第二條第一項前段、第二百十九條，罰金罰鍰提高標準條例第一條前段、第
  二條，判決如主文。
本案經檢察官吳國南到庭執行職務
中      華      民      國      九十   年      三      月    二十八     日
                                臺灣高等法院刑事第廿三庭
                                    審判長法  官  劉  靜  嫻
                                          法  官  吳      燦
                                          法  官  林  勤  綱
右正本證明與原本無異。
如不服本判決應於收受送達後十日內向本院提出上訴書狀，其未敘述上訴之理由者並
得於提起上訴後十日內向本院補提理由書（均須按他造當事人之人數附繕本）。
                                          書記官  鐘  麗  芳
中      華      民      國      九十   年      四      月       三      日
附表：
一偽造「溫臺遠」、「溫臺昇」、「王瓊莉」、「周美雲」、「己○○」、「丁○○
  」之印章各一枚。
二聯相國際企業股份有限公司八十一年十一月十日設立登記申請書內偽造溫臺昇、溫
  臺遠署押及印文各壹枚，暨該申請書所附公司章程上偽造溫臺遠、溫臺昇、王瓊莉
  、己○○、丁○○印文各一枚、周美雲印文二枚，八十一年十一月五日股東會、董
  事會決議紀錄內偽造周美雲署押及印文各一枚。
三聯相國際企業股份有限公司八十二年五月廿六日變更登記申請書所附同月廿日股東
  會、董事會決議紀錄內偽造丁○○署押及印文各一枚。
四聯相國際企業股份有限公司八十三年五月廿五日變更登記申請書所附同月十日股東
  會、董事會決議紀錄內偽造溫臺昇印文各一枚。
五聯相國際企業股份有限公司八十七年二月廿三日變更登記申請書所附同月十日董事
  會決議紀錄內偽造溫臺昇印文一枚。


司法院資訊處製作；財團法人民間司法改革基金會備份。
